臺灣臺北地方法院交通事件裁定　　　　　　　　　　九十三年度交聲字第七七一號
　　　原處分機關　臺北市交通事件裁決所
　　　異　議　人
　　　即受處分人　　甲○○
右列異議人即受處分人因違反道路交通管理處罰條例案件，對於台北市交通事件裁決
所於民國九十三年七月三十日所為之處分（原處分案號：北市裁三字第裁二二—ＡＣ
Ｕ三五七六０四號），聲明異議，本院裁定如左：
    主  文
原處分撤銷。
甲○○不罰。
    理  由
一、按法院受理交通事件，準用刑事訴訟法之規定，道路交通管理處罰條例第八十九
    條前段定有明文，是最高法院七十六年台上字第四九八六號判例「認定犯罪事實
    所憑之證據，雖不以直接證據為限，間接證據亦包括在內，然而無論直接證據或
    間接證據，其為訴訟上之證明，須於通常一般之人均不致有所懷疑，而得確信其
    為真實之程度者，始得據為有罪之認定，倘其證明尚未達到此一程度，而有合理
    之懷疑存在而無從使事實審法院得有罪之確信時，即應由法院為諭知被告無罪之
    判決。」所揭示刑事訴訟法上法院認定事實之最重要原則之一即認定被告有罪，
    就該有罪事實不能有任何之合理懷疑存在之原則於法院審理行為人違反道路交通
    管理處罰條例案件時，當有其適用，易言之，法院於審理行為人違反道路交通管
    理處罰條例案件，當踐行完畢調查證據之程序後，為事實之認定時，如就原處分
    機關所認定之行為人違規之事實仍有合理之訴訟上懷疑，而無法百分之百確信行
    為人確有該當於道路交通管理處罰條例各該處罰條文之構成要件事實時，此際即
    應依訴訟上之待證事實「倘有懷疑，則從被告之利益作解釋」之證據法則，作對
    受處分人有利之認定。
二、本件異議人即受處分人甲○○駕駛車號二Ａ－九八九二號自用小客車，於民國九
    十三年六月五日九時四十五分許，行經台北市○○路與泉源路設有燈光號誌管制
    之交岔路口時闖紅燈，為執行交通勤務之台北市政府警察局北投分局光明派出所
    （下稱原舉發機關）警員鄭祐任發覺當場攔停，並以異議人違反道路交通管理處
　　罰條例第五十三條之規定掣單舉發，嗣異議人提出申訴，經原處分機關請原舉發
  　機關調查結果，仍認異議人所有之前開車輛有上述違規行為，原處分機關即依道
    路交通管理處罰條例第五十三條及第六十三條第一項規定，於九十三年七月三十
    日以北市裁三字第裁二二－ＡＣＵ三五七六０四號裁決書裁處異議人罰鍰二千七
    百元，並記違規點數三點之事實，有台北市政府警察局舉發違反道路交通管理事
    件通知單、原處分機關違反道路交通管理事件裁決書（案號：北市裁三字第裁二
　　二－ＡＣＵ三五七六０四號）暨回執、台北市政府警察局北投分局九十三年七月
  　二十六日北市警投分交字第０九三六二一二六六００號函各一份附卷可稽。
三、本件異議人固不否認有於右揭時、地駕車行經有燈光號誌管制之交岔路口之行為
    ，惟矢口否認有何違反道路交通管理處罰條例之違規事實，辯稱：我當天是從光
    明路左轉中山路再右轉泉源路約一百公尺處，才被執勤警員攔停舉發有闖紅燈的
    行為，實際上我並沒有闖紅燈，該交岔路口設置的紅綠燈號誌距離泉源路約十公
    尺，當我駕車通過紅綠燈號誌桿時，燈號才轉成紅燈，但執勤警員卻站在泉源路
    上距離路口約一百公尺的位置（逸仙國小前）取締，該位置因遭擋土牆阻隔，無
    法清楚看見路口號誌變換的狀況，因此舉發我違規闖紅燈，如此的執勤方式顯有
    不當等語。經查，右揭舉發時地為大業路與泉源路交岔路口，泉源路為雙向單線
    車道，各設有一組紅綠燈號誌，分屬不同時相，除清道時間（黃燈及全紅時間）
    外，預設運作方式為相反運作之事實，有台北市交通管制工程處於九十三年十一
    月十日以北市交工控字第０九三三一七四七八００號函、現場圖各一份及現場照
    片九幀（警員事後拍攝）附卷可稽，又證人即執勤警員鄭祐任到庭結證稱：當天
    我在逸仙國小前（泉源路上）實施路檢，大業路與泉源路口設有二組紅綠燈號誌
    ，燈號是相反的，如果其中一組是綠燈，另一組必然是紅燈，我站的路檢點距離
    路口號誌大約有十幾公尺遠，這二組燈號距離我的位置相同，我只能看到其中一
    組號誌的正面，另一組號誌（即異議人車道的號誌）我只看得到背面等語（見本
    院九十三年十月二十六日訊問筆錄），足見證人鄭祐任執勤之位置並非在路口，
    而係與路口尚有一段距離之泉源路上，且該路檢點僅能看見對向車道之紅綠燈號
    誌，無法清楚看見異議人行車方向之號誌變換情形，此觀諸上開現場照片即明，
    是證人鄭祐任執行勤務之位置與異議人行車方向之號誌燈已有一段距離，而無法
    親見異議人闖紅燈，自不得以看見異議人時，對向車道號誌已轉成綠燈為由，認
    定異議人於通過該路口時必然有闖紅燈之違規行為，則其主觀之臆測是否與事實
    相符，即非無可疑，而不能排除異議人係在號誌由黃燈轉換為紅燈之際通過路口
    ，再直行泉源路，異議人所辯非無可採，揆諸首揭說明，本件既不能排除異議人
　　係在號誌轉換成紅燈前通過路口之合理懷疑，且無其他積極證據足以證明異議人
  　確有原處分機關所認定之前開違規事實，自應作對異議人有利之認定，原處分機
　　關遽對異議人為前開裁決，即難認為允當，從而，本件異議為有理由，爰撤銷原
  　處分改諭知異議人不罰。
四、據上論斷，應依道路交通案件處理辦法第二十條前段，裁定如主文。
中　　　華　　　民　　　國　　九十三　　年　　 十一 　　月　　 三十 　　日
                              臺灣臺北地方法院交通法庭
                                  法　官　鍾素鳳
右正本證明與原本無異。
                                  書記官  朱良燦
中　　　華　　　民　　　國　　九十三　　年　　 十一 　　月　　 三十 　　日
如不服本裁定應於送達後五日內向本院提出抗告狀。
